臺灣高等法院臺中分院刑事判決　　　　99年度上易字第1154號
上　訴　人　臺灣苗栗地方法院檢察署檢察官
上　訴　人
即　被　告　許瀚隆
選任辯護人　李添興律師
上上訴人因被告竊佔案件，不服臺灣苗栗地方法院98年度易字第
695號，中華民國99年6月29日第一審判決（起訴案號：臺灣苗栗
地方法院檢察署98年度偵字第4320號），提起上訴，本院判決如
下：
    主  文
上訴駁回。
許瀚隆緩刑貳年。
    事實及理  由
一、本案經本院審理結果，認第一審判決認事用法及量刑均無不
    當，應予維持，並引用第一審判決書記載之事實、證據及理
    由（如附件）。
二、上訴人即公訴人上訴意旨略以：本件被告自始否認犯行，甚
    至將犯行推諉去世之母親許陳嬌，犯後態度至為不佳，且歷
    經長達近1年之偵審程序，多次諭知需與告訴人商洽和解事
    宜，惟被告均未誠心解決，反透過民意代表提出不合理之和
    解方案逼告訴人接受，告訴人不堪其擾，復亦未將所占用告
    訴人之土地上房屋拆除，而仍欲長久占用，惡性重大，以上
    均有告訴人請求上訴狀1份在卷可參。是參酌被告占用面積
    非低、占用時間亦長、犯後態度甚劣及告訴人所受損害等情
    ，原審量刑尚屬過輕，無使被告收警儆之效，原判決尚非妥
    適，應予撤銷改判等語。
三、上訴人即被告上訴意旨略以：（一）系爭土地自民國四十年
    間起即由被告之父母蓋三合院房屋，以及作為曬榖場與興建
    牛舍、豬舍、雞舍等占有使用，並未供鄰居通行使用，此業
    經證人羅榮燈、黃秀珍及葉標證述屬實，原審確反而引用告
    訴人所提出93年7月12日所拍攝之空照圖，認定系爭土地非
    屬被告父母使用，顯有違誤。（二）被告於二十餘年前即遷
    居他處，最後在桃園縣平鎮市購屋居住，常年在外，僅過年
    過節始回鄉探望父、母，嗣於94年間，父母提及欲改建舊有
    房舍居住，被告始提供經費改建房屋以表孝心，被告並未參
    與實際改建事宜，所有改建事宜均另有起造人為之，故被告
    並不知是否有越界建築之情形。（三）本案係在被告父母四
    十幾年所使用之舊址，於九十四年重建，由四十幾年至公訴
    人起訴已逾竊佔罪之追訴權時效，本案應為免訴判決。
四、惟查：
（一）證人羅榮燈、黃秀珍及葉標三人於原審赴現場履勘時證稱
      ，系爭土地上原先有被告父母所蓋的房舍及牛舍、雞舍使
      用，證人黃秀珍及葉標二人於本院審理中亦為相同之證言
      ，然查，依告訴人所提出93年7月12日所拍攝之空照圖，
      系爭土地上僅為空地或林木所在，並無房舍或牛舍等建物
      ，縱使證人所證屬實，惟系爭土地於被告於94年間建築房
      屋前之93年7月12日，已無建物或牛舍、雞舍等建物，
      本件並非立即在原舊有建物之土地上再新建已明，係重新
      再占有土地改建新屋，被告所辯係在原址接續重建即無可
      採，且依證人葉標於本院審理中更證稱，系爭土地上建築
      時，有看過被告回來監看建造的過程，房子是被告在蓋的
      ，被告有休息就會回來看，復參酌被告係新建房屋之納稅
      義務人及出資人，及新屋興建均會申請鑑界等情，被告應
      知悉其所興建苗栗縣後龍鎮海寶里5鄰網絃58號房屋確有
      竊佔告訴人所有系爭土地無訛，被告所辯其不知有竊佔之
      情事云云，應係事後卸責之詞，尚難採信。
（二）本案被告係於94年間始竊佔系爭土地重新建築房屋，其間
      於93年7月12日左右系爭土地即已無任何建物，僅為空地
      及林木生長，並無被告所稱房屋、牛舍等建物，故被告之
      占有使用系爭土地應已中斷，至興建本件房屋時再行占有
      系爭土地使用，其竊佔之追訴權時效，即應從94年房屋興
      建時再行起算，而非延續先前之追訴權時效，被告辯稱本
      案追訴權時效應自40年起算尚有誤解。
（三）原審審酌被告素行良好，未有犯罪前科，及其係因父母居
      住而犯本罪，竊佔面積不小，所得利益及所生損害等一切
      情狀，量處被告有期徒刑六月，及諭知易科罰金之折算標
      準，並依中華國96年減刑條例之規定，減輕其刑二分之一
      ，減為有期徒刑三月，及諭知易科罰金之折算標，已審酌
      刑法第五十七條所列各款之情形，並符合比例、平等原則
      ，罪刑相當，量刑妥適，公訴人上訴認為原審量刑過輕，
      並無理由。
五、綜上所述，公訴人及被告仍以前揭情詞上訴指摘原判決不當
    ，上訴均無理由，應予駁回。
六、本案被告前未曾受有期徒刑以上刑之宣告，有台灣高等法院
    被告前案紀錄表可參，目前已與告訴人達成民事和解，有和
    解筆錄在卷可參，被告深具悔意，經此刑之宣告後，應知警
    惕而無再犯之虞，本院因認暫不執行其刑為當，予以宣告緩
    刑貳年，用啟自新。
七、據上論斷，應依刑事訴訟法第三百七十三條、第三百六十八
    條，刑法第七十四條第一項第一款，判決如主文。
本案經檢察官許萬相到庭執行職務。
中    華    民    國   100    年    1     月    20    日
            刑事第四庭    審判長法  官  洪  耀  宗
                                法  官  許  文  碩
                                法  官  林  清  鈞
以上正本證明與原本無異。
不得上訴。
                                書記官  許  美  惠
中    華    民    國   100    年    1     月    20    日
中華民國刑法第320條
意圖為自己或第三人不法之所有，而竊取他人之動產者，為竊盜
罪，處5  年以下有期徒刑、拘役或 5 百元以下罰金。
意圖為自己或第三人不法之利益，而竊佔他人之不動產者，依前
項之規定處斷。
前二項之未遂犯罰之。